【裁判字號】    89,訴,2610
【裁判日期】    900216
【裁判案由】    毒品危害防制條例
【裁判全文】
臺灣臺中地方法院刑事判決                        八十九年度訴字第二六一號
    公  訴  人  臺灣臺中地方法院檢察署檢察官
    被      告  甲○○
右列被告因違反毒品危害防制條例案件，經檢察官提起公訴（八十九年度毒偵字第六
四二六號），本院判決如左：
    主  文
甲○○施用第一級毒品，處有期徒刑拾月；又連續施用第二級毒品，處有期徒刑肆月
。應執行有期徒刑壹年。
    事  實
一、甲○○因施用第二級毒品安非他命案件，經臺灣臺中地方法院檢察署檢察官分別
    聲請本院以八十八年度毒聲字第一０九四號、八十九年度毒聲字第一二四七號裁
    定送觀察勒戒後，均認無繼續施用毒品之傾向，由臺灣臺中地方法院檢察署檢察
    官分別於八十八年三月八日、八十九年四月十二日，以八十八年度偵字第五二六
    ０號及八十九年度毒偵字第三七號為不起訴處分確定，猶不知悔改，明知海洛因
    業經列為毒品危害防制條例第二條第二項第一款所稱之第一級毒品，竟基於施用
    第一級毒品海洛因之犯意，於八十九年七月二十九日（起訴書誤繕為同年月二十
    日）上午十時二十分經警採尿前回溯五日內某時，在不詳之地點，以不詳之方式
    施用第一級毒品海洛因一次；甲○○復另行起意，明知安非他命業經列為毒品危
    害防制條例第二條第二項第二款所稱之第二級毒品，竟基於施用第二級毒品安非
    他命之概括犯意，分別於八十九年七月二十日下午七時許及同年月二十九日上午
    十時二十分經警採尿前回溯九十六小時內某時，在臺中縣外埔鄉○○路車輛及不
    詳之地點，各施用第二級毒品安非他命一次。嗣於八十九年七月二十九日（起訴
    書誤繕為同年月二十日）上午十時二十分許，甲○○經警查獲採其尿液送驗，呈
    甲基安非他命及嗎啡陽性反應，始發現上情。
二、案經臺中縣警察局大甲分局報請臺灣臺中地方法院檢察署檢察官偵查起訴。
    理  由
一、訊據被告甲○○於本院審理中僅坦承於八十九年七月二十日施用第二級毒品安非
    他命之事實，惟否認有施用第一級毒品海洛因及其餘施用第二級毒品安非他命之
    犯行。經查，被告經警查獲所採之尿液經送驗結果，呈有嗎啡及甲基安非他命陽
    性反應，此有私立中山醫學院附設孫中山先生紀念醫院藥物濫用檢測中心檢驗報
    告一份附卷可稽，而按海洛因係嗎啡經化學合成之半人工合成品，（嗎啡分子除
    去其羥基中氫，以乙醯基代之，即成海洛因），藥（毒）性倍於嗎啡，其經吸食
    或施打進入人體，藉人體解毒系統之代謝作用而分解成藥（毒）性較低之嗎啡，
    故於吸食或施打海洛因之煙毒犯尿液中，可檢出嗎啡反應，又一般吸食或施打煙
    毒品者，八小時內約有百分之八十量於尿中排出，二十四小時後剩餘量之百分之
    九十再排出，七十二小時後仍有微量排出，而因人體代謝差異（即成癮者），其
    代謝時間慢，故於一百二十小時內，利用較具公信力之儀器（如氣相層析質譜儀
    ），仍「可能」被檢測出，此有憲兵司令部（八十）鑑驗字一七四六號函可參，
    又本件被告尿液係以精密之氣相層析質譜儀作確認檢驗，是被告確有於八十九年
    七月二十九經警查獲採尿前五日內（即一百二十小時內）某時，以不詳方法施用
    第一級毒品海洛因一次甚明。另按常人如未吸用安非他命，其尿水應無甲基安非
    他命反應，倘有吸用者，約百分之七十於二十四小時內自尿中排出，約百分之九
    十於九十六小時自尿中排出，故推算吸用時間距採尿時間最長可能不會超過四日
    ，此經行政院衛生署藥物食品檢驗局八十一年二月八日（八一）藥檢壹字第００
    一一五六號函示甚明，經採尿檢驗有安非他命者，通常可認其人於採尿前之四日
    內有吸用安非他命，是本件被告確有於八十九年七月二十九日經警查獲採尿前九
    十六小時內某時，以不詳方法施用第二級毒品安非他命無訛。從而被告前揭所辯
    ，顯係卸責之詞，洵無足採。本件事證明確，被告右揭施用第一級毒品海洛因及
    第二級毒品安非他命之犯行均堪認定。
二、又被告前因施用毒品案件，經臺灣臺中地方法院檢察署檢察官聲請本院分別以八
    十八年度毒聲字第一０九四號、八十九年度毒聲字第一二四七號裁定送觀察勒戒
    後，均認無繼續施用毒品之傾向，由臺灣臺中地方法院檢察署檢察官分別於八十
    八年三月八日、八十九年四月十二日，以八十八年度偵字第五二六０號及八十九
    年度毒偵字第三七號為不起訴處分確定，有臺灣臺中地方法院檢察署八十八年度
    偵字第五二六０號不起訴處分書、該署八十九年度毒偵字第三七號不起訴處分書
    、臺灣臺中地方法院檢察署刑案資料查註紀錄表、臺灣高等法院被告全國前案紀
    錄表等附卷可稽，本件被告於五年內所犯施用毒品之罪，係三犯毒品危害防制條
    例第十條之罪，不適用先行裁定送觀察、勒戒之規定，而應依毒品危害防制條例
    第二十條第三項之規定，逕為有罪判決。
三、查毒品危害防制條例業於八十七年五月二十日經總統公布，並於八十七年五月二
    十二日施行，並分將海洛因、安非他命列為該條例第二條第二項第一款、第二款
    所稱之第一級、第二級毒品。核被告施用海洛因及安非他命之行為，係分別觸犯
    毒品危害防制條例第十條第一項之施用第一級毒品罪及同法條第二項之施用第二
    級毒品罪。公訴人雖未就被告於八十九年七月二十九日上午十時二十分經警採尿
    前回溯九十六小時內某時施用第二級毒品安非他命之犯行起訴，惟此部分之犯行
    ，與公訴人已起訴經論罪之施用第二級毒品部分，有連續犯之裁判上一罪關係，
    為起訴效力所及，本院自得一併審理。又被告持有第一級毒品、第二級毒品之低
    度行為，分別為施用第一級毒品、第二級毒品之高度行為所吸收，均不另論罪。
    被告先後二次施用第二級毒品安非他命之犯行，時間緊密，犯罪構成要件相同，
    顯係基於概括之犯意反覆為之，為連續犯，應依刑法第五十六條之規定論以一罪
    ，並加重其刑。至被告所犯上開二罪之間，犯意各別，犯罪構成要件不同，應予
    分論併罰。爰審酌被告前有二次施用第二級毒品安非他命之犯行，經送觀察、勒
    戒後，認無繼續施用毒品之傾向而為不起訴處分，有上開刑案資料查註紀錄表可
    按，猶不知悔改，惟其犯行係戕害自身健康而未危及他人之行為，及犯後態度等
    一切情狀，分別量處如主文所示之刑，並就所犯上開二罪合併定其應執行之刑，
    以資懲儆。
據上論斷，應依刑事訴訟法第二百九十九條第一項前段，毒品危害防制條例第十條第
一項、第二項、第二十條第三項，刑法第十一條前段、第五十六條、第五十一條第五
款，判決如主文。
本案經檢察官黃仁宏到庭執行職務
中      華      民      國        九十      年      二    月    十六    日
                                    臺灣臺中地方法院刑事第四庭
                                        法  官  卓  進  仕
右正本證明與原本無異。
如不服本判決，應於判決送達後十日內向本院提出上訴狀，上訴於臺灣高等法院臺中
分院（須附繕本）。
                                        書記官
中      華      民      國        九十      年      二    月    十九    日
附錄本判決論罪科刑之法條：
毒品危害防制條例第十條第二項：
施用第一級毒品者，處六月以上五年以下有期徒刑。
施用第二級毒品者，處三年以下有期徒刑。


司法院資訊處製作；財團法人民間司法改革基金會備份。
